【裁判字號】    89,重訴,1028
【裁判日期】    900208
【裁判案由】    損害賠償
【裁判全文】
臺灣高雄地方法院民事判決  八十九年度重訴字第一０二八號
    原      告  丙○○
                丁○○
                戊○○
                己○○
    兼右四人共同
    訴訟代理人  庚○○      住.
    右四人共同
    訴訟代理人  乙○○      住.
    被      告  甲○        住.
                            守.
右當事人間請求損害賠償事件，本院判決如左：
    主      文
被告應各給付原告新台幣陸拾柒萬壹仟玖佰肆拾元及自民國八十九年八月五日起至清
償日止，按年息百分之五計算之利息。
原告其餘之訴駁回。
訴訟費用由被告負擔百分之九十八，餘由原告負擔。
    事      實
甲、原告方面：
壹、聲明：被告應賠償原告各新台幣（下同）六十八萬九千四百元及自民國八十九年
    八月五日起至清償日止，按年息百分之五計算之利息。
貳、陳述：
一、被告於民國八十九年五月廿三日下午廿一時許，騎ＺＸ－四０五號輕型機車擋住
    被害人陳蔡菊（原名「賴蔡菊」，再婚後改為「陳蔡菊」）位於高雄市鼓山區○○○路一六一巷五０弄五六號門前，被害人請伊將機車停妥，留一點通路給原告
    等人出入，致被告心生不滿，而萌殺人犯意，於翌日（廿四）上午九時許持其所
    有水果刀一把，至陳蔡菊住處，乘被害人打電話不注意之際，持刀往被害人之左
    腋下猛刺一刀二×一×一、五五公分、深達胸部。被告隨即逃回家中，水果刀則
    仍插在陳蔡菊身上，嗣經被害人陳蔡菊呼喊救命，經鄰居緊急將其送醫，仍於同
    日上午九時卅八分許，因胸內大量出血死亡。業經檢察官偵查起訴，並經鈞院八
    十九年度重訴字第三八號刑事判決被告有罪在案。
二、查原告為被告共支出殯葬費四十四萬七千元，依民法第一百九十二條規定，被告
    應負賠償責任。又不法侵害他人致死者，被害人之父母、子女、配偶，雖非財產
    上之損害，亦得請求賠償相當金額，民法第一百九十四條定有明文。查陳蔡菊之
    配偶丙○○年高達七十六歲，均由陳蔡菊照顧，陳蔡菊死亡後無照顧，須僱用他
    人看護，其餘原告與死者均係母子、女關係，均因被告之侵害行為，與被害人驟
    然人鬼相隔，痛苦萬分，爰請求被告給付原告五人各六十萬元之慰撫金，以資慰
    藉。
參、證據：提出戶籍謄本三件、高雄市政府殯葬設施使用費收據、統一發票、明細表
    、台灣高雄地方法院檢察署相驗屍體證明書各一件、各類所得扣繳暨免扣繳憑單
    、在職證明書各二件為證。
乙、被告方面：
壹、聲明：未為聲明。
貳、陳述：
    被告確實有殺害被害人陳蔡菊之行為，並因此造成被害人死亡結果。惟被告患有
    精神病，自十七歲起就在各大醫院接受治療，醫藥費均由被告之母籌措，被告從
    未賺過錢，並非被告不同意原告請求，而是沒錢給付原告，如果有錢一定會付給
    原告，且原告請求之慰撫金各為六十萬元係屬過高。
丙、本院依職權調閱本院八十九年度重訴字第三八號刑事卷。
    理      由
一、原告主張被告於八十九年五月廿三日下午廿一時許，騎ＺＸ－四０五號輕型機車
    擋住被害人陳蔡菊位於高雄市鼓山區○○○路一六一巷五０弄五六號門前，被害
    人請伊將機車停妥，留點通路供原告出入，致被告心生不滿，而萌殺人犯意，於
    翌日（廿四）上午九時許持其所有水果刀一把，至被害人住處，乘被害人打電話
    不注意之際，持刀往被害人之左腋下猛刺一刀二×一×一、五五公分、深達胸部
    ，被告隨即逃回家中，水果刀則仍插在陳蔡菊身上，嗣被害人呼喊救命，經鄰居
    將其送醫，仍於同日上午九時卅八分許，因胸內大量出血死亡。業經檢察官偵查
    將被告起訴，並經本院八十九年度重訴字第三八號刑事判決被告有罪在案。而原
    告為被害人共支出殯葬費四十四萬七千元。另原告丙○○係被害人之配偶，年高
    七十六歲，向由被害人照顧，因被害人死亡須僱用他人看護，其餘原告則與死者
    均係母子、女關係，均因被告之侵害行為，與被害人驟然人鬼相隔，痛苦萬分，
    爰依民法第一百九十二條、第一百九十四條規定，提起本件訴訟等語。被告則以
    其確有殺害被害人之行為，並因此造成被害人死亡結果。惟被告患有精神病，自
    十七歲起就在各大醫院接受治療，醫藥費均由被告之母籌措，被告從未賺過錢，
    並非被告不同意原告請求，而是沒錢給付原告，如果有錢一定會付給原告，且原
    告請求之慰撫金各為六十萬元係屬過高等語資為抗辯。
二、原告主張被告於八十九年五月廿三日下午廿一時許，因停車細故而於翌日上午九
    時許持其所有水果刀一把，至被害人住處，持刀往被害人之左腋下猛刺一刀二×
    一×一、五五公分、深達胸部，致被害人於同日上午九時卅八分許，因胸內大量
    出血死亡之行為，業經檢察官偵查將被告起訴，並經本院八十九年度重訴字第三
    八號刑事判處被告殺人罪在案。而原告為被害人支出殯葬費，另原告丙○○係被
    害人之配偶，年高七十六歲，向由被害人照顧，因被害人死亡須僱用他人看護，
    其餘原告則與死者均係母子、女關係之事實，業據原告提出戶籍謄本、台灣高雄
    地方法院檢察署相驗屍體證明書等件為證，且經被告自認屬實，並經本院依職權
    調閱本院八十九年度重訴字第三八號刑事卷證，核屬相符，自堪信原告之主張為
    真實。又本件被害人既因被告之殺害行為而死亡，顯見被告之殺害行為與被害人
    死亡之結果，有相當因果關係，原告主張被告應負故意侵權行為責任，洵屬有據
    。
三、按因故意或過失，不法侵害他人之權利者，負損害賠償責任；不法侵害他人致死
    者，對於支出醫療及增加生活上需要之費用或殯葬費之人，亦應負損害賠償責任
    ，民法第一百八十四條第一項前段、第一百九十二條第一項分別定有明文。經查
    原告雖主張被害人陳蔡菊死亡後，原告辦理其喪葬事宜，共一同支出殯葬費四十
    四萬七千元云云，惟原告所支出之殯葬費係三十五萬九千七百元乙節，有原告提
    出高雄市政府殯葬設施使用費收據、統一發票及其明細各一件附卷可憑，並為被
    告所不爭執，經核其中所列項目，均為喪葬、習俗所必須，且其支出金額並未過
    高等情，復為被告所自承，自應認係必要之殯葬費用，原告得請求被告賠償，是
    原告各得請求被告賠償之金額為七萬一千九百四十元，其逾此部分之請求，既無
    證據以資證明，自不可採。
四、次按不法侵害他人致死者，被害人之父母、子女及配偶，雖非財產上之損害，亦
    得請求賠償相當之金額，民法第一百九十四條亦有明文。經查原告丙○○係被害
    人陳蔡菊之夫；原告丁○○、戊○○、己○○及庚○○則分別為被害人陳蔡菊之
    子女，有戶籍謄本在卷足稽，則原告丙○○老年喪偶，原告丁○○、戊○○、己○○及庚○○橫遭喪母之痛，精神上自均感痛苦，是原告請求被告賠償慰撫金，
    亦均屬有據。再查原告丙○○係國小畢業，現年七十六歲，需人照顧，並無財產
    ，原告丁○○、戊○○均係專科畢業，原告丁○○年收入為四十七萬零九百四十
    三元，原告戊○○年收入為八十萬二千一百元，原告己○○為國中畢業、已婚育
    有二子，原告庚○○已婚育有一女。被告則係岡山國中畢業，未婚，自十七歲起
    即因精神方面疾病接受治療乃從未就業，名下有一間房屋已遭原告查封等情，業
    據兩造陳述在卷，並為兩造所不爭執，且有戶籍謄本及各類所得扣繳暨免扣繳憑
    單、在職證明書等件在卷可按，是本院審酌兩造之身分、地位、經濟能力及原告
    丙○○所受老年喪偶，原告丁○○、戊○○、己○○及庚○○受有喪母之痛之精
    神上痛苦等一切情狀，認原告請求被告賠償之慰撫金各為六十萬元尚屬相當。
五、綜上所述，原告因被告之侵權行為得請求被告賠償損害之金額，為喪葬費各七萬
    一千九百四十元及慰撫金各六十萬元。從而原告依據侵權行為之法律關係請求被
    告各給付六十七萬一千九百四十元及自起訴狀繕本送達之翌日即八十九年八月五
    日起至清償日止，按年息百分之五計付之法定遲延利息，為有理由，應予准許；
    逾此部分之請求，尚屬無據，應予駁回。
據上論結，本件原告之訴為一部有理由，一部無理由，爰依民事訴訟法第七十九條但
書，判決如主文。
中      華      民      國    九十      年      二      月    八    日
                            臺灣高雄地方法院民事第五庭
~B法  官  林雯娟
右正本證明與原本無異。
如不服本判決，應於送達後廿日內，向本院提出上訴狀。
中      華      民      國    九十      年      二      月    八    日
~B書記官  黃麗緞


司法院資訊處製作；財團法人民間司法改革基金會備份。
